臺灣高雄地方法院刑事判決　　　　　　　94年度易緝字第79號
公　訴　人　臺灣高雄地方法院檢察署檢察官
被　　　告　甲○○
上列被告因侵占案件，經臺灣高雄地方法院檢察署檢察官聲請簡
易判決處刑（91年度偵字第23669 號），本院認不應以簡易判決
處刑，改依通常程序審理，本院判決如下：
    主  文
甲○○意圖為自己不法之所有，而侵占自己持有他人之物，處有
期徒刑貳月，如易科罰金，以佰元折算壹日。
    事  實
一、甲○○於民國（下同）91年3 月14日至高雄市前鎮區○○○
    路35號，向何貴蓮所經營之「大發企業行」承租無線電車機
    台壹組（機臺號碼4709號、序號00000000號【聲請簡易判決
    處刑書誤繕序號108413號】）及車牌號碼ＺＪ─17 1號營業
    用小客車，並將該車機台原裝置在其租用車牌號碼ＺＪ─17
    1 號車上由甲○○個人使用，且雙方約定自91年3 月14日起
    ，每月一期，每期應繳租用該車機台壹組之費用新臺幣（下
    同）1800元之租金，未約定租期。嗣因上開ＺＪ─171 號營
    業用計程車發生撞車事故，而甲○○則向何貴蓮表示願以分
    期付款之方式，購買車牌號碼ＺＪ─972 號【聲請簡易判決
    處刑書誤繕車號ＺＪ─927 號】營業用小客車一部，並將上
    揭原承租無線電車機台壹組改裝在其所購買該部ＺＪ─972
    號車上，並由甲○○續租上揭無線電車機台，雙方約定自91
　　年6 月20日起，每月一期，每期依原先條件續租，月租費為
　　1800元。詎甲○○於91年6 月20日，取得續租上揭無線電車
　　機台（價值約2 萬元許）後，竟意圖為自己不法之所有，即
  　未再繼續繳交租金，並將上開無線電車機台，變易持有為己
  　有之意思，在不詳地點，將原持有之上開無線電車機台侵占
  　入己，且駕車匿居它處，致何貴蓮遍尋未果。嗣因何貴蓮之
  　員工陳靜儀於91年7 月24日發現該部ＺＪ─972 號車，已被
    棄置在高雄市○鎮區○○路某私人有看管收費停車場內，經
　　陳靜儀檢視該車之車門未鎖，而車車鎖完好並未遭破壞，惟
  車內之無線電車台機壹組已不翼而飛，始知上情。
二、案經大發企業行即何貴蓮訴請台灣高雄地方法院檢察署檢察
    官偵查起訴。
    理  由
甲、程序方面
一、按被告以外之人於審判外之言詞或書面陳述，除法律有規定
    者外，不得作為證據，刑事訴訟法第159 條第1 項定有明文
    。告訴人何貴蓮於警詢、偵查中所為之陳述，對被告而言，
    亦屬被告以外之人於審判外之陳述，依右揭法條規定，原則
    上亦無證據能力。然被告以外之人於審判外之陳述，雖不符
    前4 條之規定，而經當事人於審判程序同意作為證據，法院
    審酌該言詞陳述或書面陳述作成時之情況，認為適當者，亦
    得為證據，此刑事訴訟法第159 條之5 亦定有明文。本件被
    告於準備程序本院訊問時對告訴人何貴蓮於警詢、偵查中所
    為之陳述之證據能力係同意作為證據，依刑事訴訟法第159
    條之5 之規定，應具有證據能力。
二、按被告以外之人於偵查中向檢察官所為之陳述，除顯有不可
    信之情況者外，得為證據，刑事訴訟法第159 條之1 第2 項
    定有明文。證人陳靜儀於偵查中所為之陳述，對被告而言，
    屬被告以外之人於偵查中向檢察官所為之陳述，依右揭法條
    規定，原則上具證據能力，而被告復未提出證人陳靜儀於偵
    查中所為證述有何顯不可信之情況，況證人陳靜儀於偵查中
    依法具結而證述在卷，自均得為證據。
乙、實體方面：
一、訊據被告甲○○坦承於右揭時地向何貴蓮經營大發企業行之
    計程車租用上開無線電車機台壹組之事實，惟矢口否認有侵
    占之犯行，並辯稱：伊有將該部ＺＪ─972 號車（含車內無
    線電車台機壹組）停放在上揭大發企業行之門口後，即逕自
    離去，因當時伊躲避地下錢莊，而未當面向何貴蓮說明歸還
    上開車輛及承租之無線電車機台壹組，且伊又沒有錢，所以
    一直未與何貴蓮連絡云云。惟查：
    （一）被告甲○○自91年6 月20日，取得該部ＺＪ─972 號
          車及其個人續租使用上揭無線電車台機壹組（價值約
          2 萬元許）後，即未再續繳租金，且駕車匿居它處，
          致大發企業行派員遍尋未果等情，業據告訴人何貴蓮
          指訴甚詳，亦為被告於本院94年8 月2 日、8 月19日
          審訊時所供承在卷，並有契約書、電台服務契約書、
          無線電機組租賃合約書、車輛所有人同意書、發票人
          甲○○之本票、切結書各一份在卷可稽，足見被告自
          91年6 月20日起，因續租已取得上開無線電車機台壹
          組之占有管領持有使用後迄今，未繳付任何租金之事
          實應可確認，故被告不法所有之意圖已甚顯明。
    （二）復查，證人陳靜儀於92年7 月31日偵查、93年2 月2
          日審訊時均證述：上開停車場（被告停放之高雄市前
          鎮區○○路某私人停車場）距離公司（大發企業行）
          約有10多公尺，因有大樓擋住視線，致公司處無法見
          到該車，且停放該停車場前，被告甲○○亦未通知公
          司，伊於91年7 月24日許，途經該停車場時，適見該
          車而前往查看，始發現車門未鎖，車鎖亦未被破壞，
          車內之無線電車台機壹組已不在車內等情，並有高雄
           (58) 英德街郵局91年8 月28日存證信函542 號、上
          開ＺＪ─972 號車之行車執照、被告甲○○身分證及
          職業小型車駕駛執照、切結書（詳臺灣高雄地方法院
          檢察署91年度偵字第23669 號卷第35頁、第43頁、第
          54頁、第68頁）各一紙附卷可徵，核與被告於91年10
          月17日警詢時供述：伊於91年7 月間，將上開ＺＪ─
          972 號車輛駕駛至大發企業行址之後面停車場置放等
          語相符，並有告訴人出具之ＺＪ─972 號車一部之汽
          車損壞修護估價單、收據等（詳同上署91年度偵字第
          23669 號卷第12頁至第20頁）附卷可佐，足見被告侵
          占該租用之無線電機台之事證已甚明確，其犯行洵堪
          認定。
二、核被告甲○○所為，係犯刑法第335 條第1 項之侵占罪。爰
    審酌被告侵占之無線電車機台壹組，其不但自91年6 月20日
    起即拒繳租金，且駕車匿居他處，致告訴人遍尋不得，惡性
    重大，量刑本不宜從輕，惟念及被告未曾有犯罪前科紀錄，
    此有臺灣高雄地方法院檢察署刑案資料查註紀錄表在卷可按
    ，是其素行尚稱良好，而本件無線電車機台壹組之價值約計
    2 萬元許，業經告訴人供明在卷可參，復酌告訴人所受之損
    失及被告至今尚未與告訴人和解等其他一切情狀，爰量處如
　　主文所示之刑，併諭知易科罰金之折算標準。
據上論斷，應依刑事訴訟法第452 條、第299 條第1 項前段，刑
法第335 條第1 項、第41條第1 項，罰金罰鍰提高標準條例第1
條前段、第2 條，判決如主文。
本案經檢察官乙○○到庭執行職務。
中    華    民    國    94    年    8       月   31   日
                  刑事第五庭  審判長法  官  李政庭
                                    法  官  郭瓊徽
                                    法  官  施添寶
中　　華　　民　　國　　94　　年　　9 　　月　　2 　　日
以上正本證明與原本無異。
如不服本判決，應於收受送達後10日內向本院提出上訴書狀。
　　　　　　　　　　　　　　　　　  書記官  陳威志
附錄本判決論罪科刑之法條：
刑法第335條第1項
意圖為自己或第三人不法之所有，而侵占自己持有他人之物者，
處五年以下有期徒刑、拘役或科或併科一千元以下罰金。
